【裁判字號】    98,訴,1412
【裁判日期】    981023
【裁判案由】    確認派下繼承權不存在等
【裁判全文】
臺灣臺中地方法院民事判決              98年度訴字第1412號
原      告  乙○○
被      告  甲○○
上列當事人間請求確認派下權不存在事件，本院判決如下：
    主  文
原告之訴駁回。
訴訟費用由原告負擔。
    理  由
一、原告起訴主張：義際季祭祀公業之派下員黃仕為原告之祖先
    ，黃仕只生2男，分別為長男黃添旺、次男黃振義，並無「
    黃阿番」。茲事實上並無黃阿番此人，惟黃泉源之後代均取
    得黃阿番該房份之派下權，其他人則無，故派下員如有「黃
    阿番」此人，即影響原告之派下權，因被告現擔任義際季祭
    祀公業之管理人，故對被告提起本件訴訟等語。並聲明：確
    認黃阿番對義際季祭祀公業之派下權不存在。
二、被告則以：原告與訴外人黃圳島係同一派下，原告之請求前
    業經黃圳島起訴，而經最高法院82年度臺上字第1947號、86
    年度臺上字第969號判決駁回。且原告係一房，黃阿番係另
    一房，兩者沒有關係等語資為抗辯。並聲明：原告之訴駁回
    。
三、按確認法律關係之訴，非原告有即受確認判決之法律上利益
    者，不得提起之，民事訴訟法第247條第1項前段定有明文。
    而所謂即受確認判決之法律上利益，係指因法律關係之存否
    不明確，致原告在私法上之地位有受侵害之危險，而此項危
    險得以對於被告之確認判決除去之者而言（最高法院42年臺
    上字第1031號判例參照）。又當事人不就最後重要之法律關
    係存在不存在問題起訴請求確認，竟就其前提問題之法律關
    係存在與否起訴，無法直接達成以確認判決終止當事人紛爭
    目的，故無權利保護必要。次按原告之訴，依其所訴之事實
    ，在法律上顯無理由者，法院得不經言詞辯論，逕以判決駁
    回之，為民事訴訟法第249條第2項所明文。
四、查原告主張其為義際季祭祀公業之派下員黃仕之後代，黃仕
    只生2男，分別為長男黃添旺、次男黃振義，事實上並無「
    黃阿番」此人，因黃泉源之後代均取得黃阿番該房份之派下
    權，而影響原告之派下權等語。惟查，原告提起確認黃阿番
    對義際季祭祀公業之派下權不存在，僅以義際季祭祀公業之
    管理人個人為被告，而非以義際季祭祀公業為被告（按祭祀
    公業經登記為法人者，應載為「○○法人某祭祀公業」，並
    列管理人為其法定代理人；祭祀公業尚未登記為法人者，應
    載為「某祭祀公業」，並列管理人為其法定代理人，最高法
    院97年度第2次民事庭會議決議參照），又原告僅確認黃阿
    番之派下權不存在，則判決之既判力客觀範圍並不包括黃泉
    源後代對義際季祭祀公業就黃阿番該房之派下權是否存在，
    原告提起本件訴訟，即無法直接達成以確認判決終止當事人
    紛爭之目的，故原告提起本件訴訟無權利保護必要，揆諸上
    開說明，原告在私法上之地位所受侵害之危險，即非以對於
    被告之確認判決所得除去，自不能認其有即受確認判決之法
    律上利益，爰不經言詞辯論，逕予判決駁回。
五、依民事訴訟法第249條第2項、第78條，判決如主文。
中    華    民    國    98    年    10    月    23    日
                  民事第三庭    審判長法  官  許秀芬
                                      法  官  林慧貞
                                      法  官  黃佳琪
正本係照原本作成。
如對本判決上訴，須於判決送達後20日內向本院提出上訴狀。
中    華    民    國    98    年    10    月    23    日
                                      書記官


司法院資訊處製作；財團法人民間司法改革基金會備份。
